臺灣臺南地方法院臺南簡易庭民事判決
110年度南簡字第615號
原      告  裕融企業股份有限公司

法定代理人  嚴陳莉蓮
訴訟代理人  季佩芃律師
被      告  施盈盈  
            施宜欣  
上列當事人間請求撤銷信託登記等事件，經本院於民國110年8月
17日言詞辯論終結，判決如下：
    主      文
原告之訴駁回。
訴訟費用新臺幣2,100元由原告負擔。　　
    事實及理由
一、原告起訴主張：
㈠、原告持有被告即債務人施盈盈為辦理汽車貸款所簽發擔保債
    權本票乙紙，本票上記載内容如下：發票日為民國109年4月
    27日，給付金額為新臺幣（下同）20萬元，到期日為109年4
    月27日，逾期付款則自遲延日起按週年利率20％加計利息，
    並指定受款人為裕融企業股份有限公司即原告，票據上亦載
    明免除作成拒絕證書並免除票據法第89條之通知義務。被告
    施盈盈為免財產遭強制執行，竟於109年5月21日將如附表所
    示之土地（下稱系爭土地）信託移轉登記予被告施宜欣所有
    （下稱系爭信託契約），致使原告債權無法順利受償。被告
    間就系爭土地所為之信託之債權行為及物權行為均有害於原
    告之債權，爰依民法第244條、信託法第6條之規定，提起本
    訴等語。
㈡、聲明（見本院卷第55頁）：
①、被告間就臺南市○○區○○段00地號土地（權利範圍二分之一）
    ；臺南市○○區○○段000 地號土地（權利範圍二分之一）；臺
    南市○○區○○段000000地號土地（權利範圍全部），於民國10
    9 年5 月6 日以信託為登記原因所為之信託債權行為及於民
    國109 年5 月21日所有權移轉登記之物權行為，均應予撤銷
    。
②、被告施宜欣應將上開房地之所有權回復登記為被告施盈盈所
    有。
③、訴訟費用由被告連帶負擔。
二、被告答辯略以：
㈠、被告施盈盈從109 年12月開始就被鈞院執行處扣薪三分之一
　　，聲請強制執行的債權人就是本件原告，因此原告每個月都
　　有收取8,800 元，一直收到現在，沒有中斷，被告並沒有不
　　清償貸款，也沒有因為信託登記侵害到原告的債權，被告二
　　人不能理解為何原告還要提起本件訴訟。
㈡、當時會設定登記信託，是因為系爭土地都是祖產，所以叔叔
　　們說要分割，我們就照辦，長輩們希望祖產不要很快就被變
　  賣，所以要求要信託登記給被告施宜欣（大姊），這樣就不
　　會以一個人的名義就可以出售分割後之土地。長輩們的用意
　　是要保存祖產，系爭土地不是被告二人自己購買的，所以被
　　告二人都尊重長輩的意思，當時代書就是一起辦理分割登記
　　之後就辦信託登記，這些都查的到。分割跟信託登記都不是
　　被告二人的意思，是叔叔他們說要這樣辦，所以我們就尊重
　　長輩的意見，並不是要脫產的意思。我們二人都覺得欠款要
　　還錢，所以被告施盈盈也一直有在工作，被扣薪三分之一也
　　沒有異議，根本不會脫產，原告也不會拿不到錢，被告二人
　　覺得原告提起本件訴訟並無實益。
㈢、辦理信託登記之時，被告二人早就都已出嫁，被告施盈盈嫁
　　去彰化，被告施宜欣嫁在臺南，被告二人並沒有住在一起，
　　最多每個月被告施盈盈可能回家一次，所以被告施宜欣對於
　　被告施盈盈的財務狀況並不了解，也不知道她是否在外有欠
　　款等語。
㈣、聲明：原告之訴駁回。
三、本院得心證之理由：
㈠、原告主張之上揭事實，固據原告提出分期付款暨債權讓與契
    約、本票影本、授權書、系爭土地之登記謄本、異動索引、
    戶籍謄本等件附卷為證（見本院卷第19至49頁、第67至80頁
    ），然就原告主張被告間就系爭土地於109年5月6日所訂立
    之信託契約及同年月21日所為之信託登記有害於原告之債權
    ，原告得依信託法第6條規定請求撤銷系爭土地信託之債權
    行為及物權行為乙節，則為被告二人所否認。
㈡、按當事人主張有利於己之事實者，就其事實有舉證之責任。
    民事訴訟法第277條第1項前段定有明文。按信託行為有害於
    委託人之債權人權利者，債權人得聲請法院撤銷之，信託法
    第6條第1項定有明文。而所謂害於委託人之債權人之權利者
    ，謂因信託行為，致權利不能獲得滿足。換言之，因債務人
    之信託行為，而使債權陷於清償不能、或困難、或遲延之狀
    態；又有害於債權之事實，須於行為時存在，且於債權人行
    使撤銷權時，債務人處於無資力狀態，若債務人於行為時，
    尚有資力清償債務，縱其結果，致債務人之財產日形減少，
    仍不得撤銷之。是被告間就系爭土地所為之信託行為已有害
    於債權人之權利，即被告施盈盈因此已限於無資力清償其對
    於原告之債務之狀態，應由原告先負舉證之責任甚明。
㈢、經查，原告對於被告等所辯：被告施盈盈從109 年12月開始
    就被鈞院執行處扣薪三分之一，聲請強制執行的債權人就是
    本件原告，因此原告每個月都有收取8,800 元，一直收到現
    在乙節，並不否認，僅陳述：但被告施盈盈並非主動還款，
    是強制執行被扣薪，未來如果扣不到薪水，那麼原告的債權
    還是有可能無法獲償，所以仍屬有害原告債權等語。本院審
    酌本件原告主張被告施盈盈之欠款本金為20萬元，以每月強
    制執行扣薪得8,800元計算，本金部分約22個月（不到2年）
    即可清償，且原告目前既逐月仍有獲償，則依首揭說明，若
    債務人於行為時，尚有資力清償債務，縱其結果，致債務人
    之財產日形減少，仍不得撤銷之，是依據上揭法律意旨，被
    告施盈盈將系爭土地信託登記予被告施宜欣，雖使被告施盈
    盈之責任財產減少，然尚無法認定已使被告施盈盈陷於全無
    資力狀態而無法履行對原告債權之清償，此外，原告亦未提
    出其他證據足證被告施盈盈已陷於無資力之狀態。故原告主
    張其得依信託法第6條請求撤銷被告間就系爭土地所為之信
    託債權行為及物權行為，尚非有據，應予駁回。　
四、本件事證已臻明確，卷內其餘未經援用之證據，核與判決結
    果不生影響，爰不一一論述，附此敘明。
五、訴訟費用負擔之依據：民事訴訟法第78條、第87條第1項。
中　　華　　民　　國　　110 　年　　8 　　月　　31　　日
            臺灣臺南地方法院臺南簡易庭
                              法  官  吳金芳
以上正本證明與原本無異。
如不服本判決，應於判決送達後20日內，向本院提出上訴狀並表
明上訴理由（須附繕本），如於本判決宣示後送達前提起上訴者
，應於判決送達後20日內補提上訴理由書（須附繕本）。如委任
律師提起上訴者，應一併繳納上訴審裁判費。
中　　華　　民　　國　　110 　年　　8 　　月　　31　　日
                              書記官  李崇文
附表        編  號       土     地     坐     落     面    積 權利範圍  縣  市 鄉鎮市區   段 小段 地號 平方公尺  1 臺南市 仁德區 土庫段  14 226.27 1/2 2 臺南市 仁德區 長興段  983 26.17 1/2 3 臺南市 仁德區 大宅段  1157-1 2000 全部